臺灣高等法院臺南分院刑事判決
110年度上易字第351號
上  訴  人  臺灣臺南地方檢察署檢察官
被      告  張昱仁


上列上訴人因被告恐嚇危害安全案件，不服臺灣臺南地方法院11
0年度易字第114號中華民國110年3月25日第一審判決（起訴案號
：臺灣臺南地方檢察署109年度偵字第20030號），提起上訴，本
院判決如下：
    主  文
上訴駁回。
    事  實
一、張昱仁與黃譯漫為鄰居，張昱仁因不滿時常遭黃譯漫之母親
    檢舉，竟基於恐嚇危害安全之犯意，於民國109年6月23日晚
    間8時43分許，在其與黃譯漫之電話通話中，對黃譯漫恫稱
    ：「你去檢舉我，我相信不用3天，你媽就已經住在殯儀館
    了」、「你看像鄭捷這種人，這麼老實的乖學生，他爆炸是
    什麼樣子，你應該很清楚」、「我可以很明確的跟你講，因
    為我有很嚴重的躁鬱症」、「所以我殺人不犯法，你知道嗎
    ？」、「你要了解到這件事，我是瘋子，我真的是瘋子」等
    語，以此含有將加害黃譯漫母親之生命、身體意思之言語恐
    嚇黃譯漫，使黃譯漫心生畏懼，致生危害於安全。　　
二、案經黃譯漫訴由臺灣臺南地方檢察署檢察官偵查起訴。
    理  由
壹、證據能力部分：
    按被告以外之人於審判外之陳述雖不符刑事訴訟法第159 條
    之1 至之4 等4 條之規定，而經當事人於審判程序同意作為
    證據，法院審酌該言詞陳述或書面陳述作成時之情況，認為
    適當者，亦得為證據；當事人、代理人或辯護人於法院調查
    證據時，知有刑事訴訟法第159 條第1 項不得為證據之情形
    ，而未於言詞辯論終結前聲明異議者，視為有前項之同意，
    同法第159 條之5 定有明文。立法意旨在於傳聞證據未經當
    事人之反對詰問予以核實，原則上先予排除；惟若當事人已
    放棄反對詰問權，於審判程序中表明同意該等傳聞證據可作
    為證據；或於言詞辯論終結前未聲明異議，基於尊重當事人
    對傳聞證據之處分權，及證據資料愈豐富，愈有助於真實發
    見之理念，且強化言詞辯論主義，使訴訟程序得以順暢進行
    ，上開傳聞證據亦均具有證據能力。查，本判決所引用具傳
    聞性質之各項證據資料，檢察官、被告張昱仁於本院審理時
    均表示同意列為本案證據（見本院卷第63-64頁），且經本
    院於審判期日依法踐行調查證據程序，檢察官、被告於本院
    言詞辯論終結前均未表示異議，本院審酌該等具有傳聞證據
    性質之證據，其取得過程並無瑕疵或任何不適當之情況，應
    無不宜作為證據之情事，認以之作為本案之證據，應屬適當
    ，依刑事訴訟法第159 條之5 之規定，自得作為證據。
貳、實體部分：
一、認定犯罪事實所憑證據及理由：
　㈠上揭事實，業據被告張昱仁於本院審理時坦承不諱（見本院 
    卷第62、67頁），並經證人即告訴人黃譯漫於警詢、偵訊時
    證述明確（見109年度他字第4203號卷《下稱偵卷一》第9-10
    、27-29頁；109年度偵字第20030號卷《下稱偵卷二》第21-22
    頁），且有被告與告訴人通話之錄音光碟、錄音譯文在卷可
    稽（見偵卷一第13-15頁，錄音光碟存放在該卷第49頁光碟
    片存放袋內），復經原審當庭勘驗該錄音內容無誤，製有勘
    驗筆錄附卷可憑（見原審卷第31-32頁），足認被告上開自
    白與客觀事實相符，堪以採信。
  ㈡次按刑法第305條之罪，僅以受惡害之通知者心生畏懼而有不
    安全之感覺為已足，不以發生客觀上之危害為要件；亦即該
    條所謂之加害，不須果有加害之事，亦不必真有加害之意。
    又刑法第305條之立法理由末句以「原案規定以對本人或本
    人之親屬為限，未能包舉，故本案刪去原案加害其親屬相脅
    迫句」，其立法意旨就受恐嚇者之範圍，除受恫嚇內容之本
    人外，應有兼及本人之親屬之意，況父子至親，倘以子女生
    命之事對父親相脅，心理畏怖與本身受脅迫情形相當，應屬
    本罪保護範圍。再恐嚇罪之通知危害方法，並無限制，除以
    積極明示之言語舉動外，凡以其他足使被害人理解其意義之
    方法或暗示其如不從，將加危害而使被害人心生畏怖者，均
    應包括在內。依一般大眾之認知，被告對告訴人所稱之上開
    言語，在社會通念上均係不善並具有濃厚警告意味之語句，
    含有將加害於告訴人母親之生命、身體之意思，自屬告知將
    來可能對告訴人母親不利之表示，衡情一般人面對此種恫嚇
    時，通常均會感到畏懼，對至親之人身安全產生恐懼不安之
    心理，擔憂至親之生命、身體將遭不測，是告訴人證稱伊因
    而感到害怕等語（見偵卷一第9頁；偵卷二第21-22頁），實
    與常情無違，自屬可信。且自被告與告訴人之對話脈絡觀之
    ，被告於該次通話中均在表達其對告訴人母親多次檢舉之不
    滿（見偵卷一第13-15頁），對話內容中並無任何詼諧、玩
    笑之情，足認被告向告訴人口出上開言語，客觀上顯屬以加
    害告訴人母親之生命、身體之事恐嚇告訴人之行為，足使告
    訴人心生畏懼，致生危害於安全甚明。
　㈢綜上所述，本件事證已臻明確，被告之犯行洵堪認定，應予
    依法論科。
二、核被告所為，係犯刑法第305條之恐嚇危害安全罪。
三、原審認被告罪證明確，適用刑法第305條、第41條第1項前段
    ，刑法施行法第1條之1第1項等規定，並審酌被告不思理性
    面對爭端，僅因不滿告訴人母親之檢舉，即於與告訴人溝通
    之時，以加害告訴人母親生命、身體之事恫嚇告訴人，使告
    訴人感受恐懼及心理壓力，亦破壞社會秩序，實不足取，被
    告犯後復矢口否認有恐嚇告訴人之故意，難謂其已知悔悟，
    惟念被告前無因犯罪遭判處罪刑之刑事前案紀錄，兼衡其犯
    罪之原因、手段及情節，暨被告自陳學歷為大學畢業，現從
    事工程業，無人需其扶養或照顧之智識程度、家庭生活狀況
    等一切情狀，認檢察官就本件具體求處有期徒刑以上之刑度
    ，尚屬過重，爰量處拘役40日，並諭知易科罰金之折算標準
    。核其認事用法並無違誤，量刑部分亦無明顯濫用裁量之處
    。
四、檢察官上訴意旨略以：被告張昱仁於偵查及原審審理時均否
    認犯行，並辯稱僅係開玩笑、言語過激，沒想到會讓告訴人
    黃譯漫害怕等語，然被告張昱仁本身為大學畢業，對於言語
    字詞之理解，應當有一定之程度，且自陳與告訴人黃譯漫自
    小認識，則更應對其為人處世熟悉，實可以圓滑之方式處理
    檢舉之事，或委由其他鄰居為公親妥為處理，又從告訴人黃
    譯漫提供之對話錄音聽來，告訴人黃譯漫並未故意激怒被告
    張昱仁，而係被告張昱仁之情緒不滿之後，開始為本件恐嚇
    之言語，況以一般人之智識「我是瘋子」、「殺人不犯法」
    等語，是一對人身安全重大威脅之話語，故從被告張昱仁與
    告訴人黃譯漫對話之脈絡看來，根本不是開玩笑，被告張昱
    仁所辯實不足採。被告張昱仁在本件恐嚇事證如此明確之下
    ，仍未能坦承犯行，犯後態度實難認良好，且事後迄未與告
    訴人黃譯漫和解，或為任何積極舉動賠償告訴人黃譯漫，而
    原審僅判處被告前開罪刑，量刑尚嫌過輕，應至少量處有期
    徒刑以上之刑，較為妥適。為此請求撤銷原審判決，另為更
    適當之判決等語。然被告於本案審理中，已坦承犯行，業如
    前述，可見其已知悔悟，犯後態度與原審已有不同，則檢察
    官認被告未坦承犯行，難認有據；又被告未與告訴人和解乙
    情，亦據原審審酌在案，檢察官就此部分再予指摘，亦無理
    由。從而，檢察官之上訴並無理由，應予駁回。
據上論斷，應依刑事訴訟法第368條，判決如主文。
本案經檢察官董詠勝提起公訴，檢察官林容萱提起上訴，檢察官
葉耿旭到庭執行職務。
中　　華　　民　　國　　110 　年　　9 　　月　　14　　日
                  刑事第三庭    審判長法  官  陳連發
                                      法  官  洪榮家
                                      法  官  何秀燕
以上正本證明與原本無異。
不得上訴。
　　　　　　　　　　　　　　　　　　　書記官  翁心欣
中　　華　　民　　國　　110 　年　　9 　　月　　14　　日
附錄本案論罪科刑法條：
刑法第305條　　　　　　　　　
以加害生命、身體、自由、名譽、財產之事恐嚇他人，致生危害
於安全者，處2年以下有期徒刑、拘役或9千元以下罰金。